【裁判字號】    99,財管,36
【裁判日期】    990824
【裁判案由】    選任遺產管理人
【裁判全文】
臺灣板橋地方法院民事裁定              99年度財管字第36號
聲  請  人  臺灣板橋地方法院檢察署檢察官（義股）
非訟代理人  檢察事務官藍達生
利害關係人  乙○○
上列聲請人聲請選任被繼承人甲○○之遺產管理人事件，本院裁
定如下：
    主      文
選任乙○○（男、民國○○○年○月○○○日生、身分證統一編
號：Ｚ000000000號）為被繼承人甲○○（男、民國○
○○年○月○日生、生前籍設臺北縣三重市○○○路一○一巷十
三號、民國九十八年八月十八日死亡）之遺產管理人。
准對被繼承人甲○○之繼承人為承認繼承之公示催告。
被繼承人甲○○之繼承人，應自前項公示催告最後登載新聞紙之
日起，柒個月內承認繼承，上述期限屆滿，無繼承人承認繼承時
，被繼承人甲○○之遺產，於清償債權，並交付遺贈物後，如有
賸餘即歸屬國庫。
聲請人應於收受本裁定之日起二十日內，將本裁定登載於公報、
新聞紙或其他相類之傳播工具。
程序費用由被繼承人甲○○之遺產負擔。
    理      由
一、按繼承開始時，繼承人之有無不明，而無親屬會議或親屬會
    議未於一個月內選定遺產管理人者，利害關係人或檢察官得
    聲請法院選任遺產管理人，並由法院依公示催告程序，定六
    個月以上之期限，公告繼承人，命其於期限內承認繼承，民
    法第1177條、第1178條第2 項定有明文。
二、本件聲請意旨略以：被繼承人甲○○（男、民國○○年○ 月○
    日生、生前籍設臺北縣三重市○○○路101 巷13號、民國98
    年8 月18日死亡）於民國98年8 月18日死亡，且無人繼承之
    情事，此有臺灣桃園地方法院檢察署相驗屍體證明書、被繼
    承人三親等資料查詢結果及關係人黃武雄、郭義豊、乙○○
    之訊問筆錄各一份在卷可憑，因被繼承人死後留有一部汽車
    及華南銀行利息須處理，又被繼承人甲○○之父母已死亡、
    並已離婚，其中乙○○並表明願處理死者甲○○之遺產，而
    黃武雄與死者甲○○係世交，爰依非訟事件法第149 條規定
    ，聲請選任被繼承人之遺產管理人等語。
三、本件聲請人主張被繼承人甲○○於98年8 月18日死亡，甲○
    ○之父母已死亡、並已離婚，無人繼承之事實，業據其提出
    臺灣桃園地方法院檢察署98年度相字第1269號相驗卷宗、98
    年度民參字第34號偵查卷宗、臺灣板橋地方法院檢察署98年
    度民參字第35號偵查卷宗、法務部戶役政連結作業系統、甲
    ○○之三親等資料查詢結果影本、甲○○之父母除戶謄本等
    件為證，核與關係人乙○○到庭陳述相符，自堪信為真實。
四、從而，聲請人以檢察官身分聲請選任被繼承人甲○○之遺產
    管理人，核與首揭規定尚無不合。又聲請人所聲請選任為被
    繼承人甲○○遺產管理人之乙○○，為被繼承人之友人，經
    核乙○○與被繼承人互動頻繁，且經常協助被繼承人，其對
    於被繼承人之財產應為熟稔，就其任遺產管理人職務之遂行
    ，有所助益。又其與被繼承人無任何利害關係，要不致有利
    害偏頗之虞，且其願協助處理被繼承人之後事，故為保障債
    權人之利益及期程序之公正、公信起見，本院認以選任乙○
    ○為被繼承人甲○○之遺產管理人為適當。
五、另依民法第1178條第2 項後段規定，法院依該條項規定選任
    遺產管理人時，應併依同條項後段規定為公示催告，爰併定
    期命繼承人為承認繼承之公示催告如主文所示。
六、至若於限期承認繼承之公示催告期滿後無人承認繼承時，被
    繼承人甲○○之遺產依民法第1185條之規定，於清償債權並
    璆I遺贈物後，如有賸餘，應歸屬國庫，附予敘明。
七、依非訟事件法第157 條，裁定如主文。
中    華    民    國    99    年    8     月    24    日
                  家事法庭  法  官  郭光興
以上正本係照原本作成。
如對本裁定抗告須於裁定送達後十日內向本院提出抗告狀，並應
繳納抗告費新臺幣壹仟元。
中    華    民    國    99    年    8     月    24    日
                            書記官  簡維萍

司法院資訊處製作；財團法人民間司法改革基金會備份。
